【裁判字號】    97,訴,644
【裁判日期】    970925
【裁判案由】    新型專利舉發
【裁判全文】
臺北高等行政法院判決
                                     97年度訴字第00644號
                              .
原      告  甲○○
            乙○○
共      同
訴訟代理人  徐宏昇  律師
被      告  經濟部智慧財產局
代  表  人  王美花（局長）住同上
訴訟代理人  丁○○
參  加  人  丙○○
上列當事人間因新型專利舉發事件，原告不服經濟部中華民國97
年1 月15日經訴字第09706100380 號訴願決定，提起行政訴訟，
經本院命參加人獨立參加訴訟，本院判決如下：
    主      文
原告之訴駁回。
訴訟費用由原告負擔。
    事實及理由
一、事實概要：
    原告等前於民國（下同）93年5 月19日以「離火續煮鍋之構
    造」（下稱系爭案）向被告申請新型專利，經其編為第0000
    0000號進行形式審查准予專利後，發給新型第M256738 號專
    利證書。嗣參加人以其違反專利法第94條第4 項規定，對之
    提起舉發，案經被告審查，於96年9 月5 日以（96）智專三
    (一)05017 字第09620506140 號專利舉發審定書為「舉發成立
    ，應撤銷專利權」之處分。原告不服，提起訴願，經遭駁回
    ，遂向本院提起行政訴訟。
二、原告訴稱：
  (1)新型專利之進步性判斷，應著眼於新型在形狀構造及裝置上
    之變化，是否能產生先前技術無法預期之效果，此種原則不
    但是被告所制定之「專利審查基準」所明載，且為鈞院與最
    高行政法院所支持。
  (2)系爭案之新型離火續煮鍋，其技術特徵並非僅在於其聚熱環
    與鍋底之結合位置及方式。本創作之離火續煮鍋，乃是供在
    火上（例如瓦斯爐火）直接加熱之用，此觀系爭案圖式及專
    利說明書之內容，即可明瞭。也只有在此種火上直接加熱之
    離火續煮鍋，才會產生諸如本件專利說明書所述，例如聚熱
    環溫度高達500-600 ℃之問題，也才有本創作之功效所述之
    「瓦斯完全燃燒」之問題。而系爭案所要解決之技術難題，
    也是發生在此種火上直接加熱之用途所特有之技術難題，且
    解決方式也是依據此種特殊續煮鍋在結構上、使用上之特性
    ，設計得出。
  (3)反觀本件引證2 （即舉發證據2 ，大陸地區西元1999年6 月
    2 日公告之第00000000.6號「高效節能保溫鍋」實用新型專
    利案）之設計，即為系爭案所指之第一種先前技術，其聚熱
    環幾乎直接貼附鍋底，所留間隙極小，顯然無法產生「續熱
    塊7 與鍋底間保持適當間距，所以熱能不能直接傳導給鍋具
    （內鍋）」之效果。此外，引證2 之保溫鍋顯然無法使用在
    火上直接加熱，與系爭案之用途已屬不同。引證2 雖然使用
    一托架安裝聚熱環，但以托架安裝容易鬆動，無法固定，無
    法適應在火上直接加熱之應用上需求，效果與使用內、外螺
    紋鎖附之系爭案，完全不同。被告所謂與系爭案申請專利範
    圍第10項之設計相當，顯屬錯誤，並無根據。而引證2 無法
    使用超過一個聚熱環，也不能推衍出使用一個以上聚熱環，
    更屬顯然。引證2 之目的、功效與系爭案完全不同，無法證
    明系爭案不具進步性。
  (4)再者，引證3 （即舉發證據3 ，大陸地區西元2002年1 月16
    日公告之第00000000.4號「一種保溫鍋用節能再沸騰結構」
    實用新型專利案）與引證4 （即舉發證據4 ，大陸地區西元
    2003年8 月6 日公告之第00000000.9號「保溫鍋用無電源再
    沸騰結構」實用新型專利案。）在專利說明書中即明白揭示
    ，係供使用在以電氣加熱之鍋具，與系爭案使用例如瓦斯火
    等直接加熱之方式，完全不同。引證3 、4 之應用環境，並
    無系爭案在設計上所考慮之問題點。例如，引證3 、4 均使
    用螺絲，以徑向將聚熱環鎖附在支架上。此種設計下，如將
    引證3 、4 之內鍋直接放在火上加熱，則其螺絲必然很快氧
    化、毀損，導致聚熱環脫離，無法再行使用。因此，引證3
    、4 之保溫鍋與系爭案用途不同，不存在且無法推導出系爭
    案所要解決之技術難題。例如系爭案創作之直接加熱式續煮
    鍋，為能在火上直接加熱，必須以不同於引證3 、4 之方式
    ，將聚熱環固定在內鍋。如在系爭案專利說明書中所述第一
    種習知技術，係直接將聚熱環貼附在鍋底。因接觸面積大，
    故無經火燃燒脫落之問題。而第2 種習知技術（中華民國專
    利00000000號），則是利用多數固定片，以固定聚熱環。藉
    此防止聚熱環在經燃燒後脫落。由此可見，完全未對火上直
    接加熱所可能發生之問題，提供因應方式之引證3 、4 顯然
    無法應用在火上直接加熱之用途。與系爭案屬於不同之技術
    領域。被告以之作為系爭案不具進步性之審查依據，確有不
    當。
  (5)系爭案創作之設計係著眼於上述在火上直接加熱之用途，而
    以2 種實施態樣實現本創作之目的。第1 種態樣即如申請專
    利範圍第1 項所示，將聚熱環固定於鍋底中央部分。由於固
    定手段位於中央，故可只使用一個，且可透過材料選擇或尺
    寸決定之方式，使其達到耐火之效果，加以一般使用環境為
    瓦斯火，鍋底中央部分溫度較低，故可防止如引證3 、4 固
    定手段易於氧化、毀壞之缺點。此外，更因此種效果，而可
    達成系爭案可任意增減聚熱環個數及更換聚熱環之效果。不
    但如此，該聚熱環與鍋底之間隙，更使得瓦斯火能完全燃燒
    ，避免使用者發生瓦斯中毒之缺點。上述效果在引證3 、4
    之保溫鍋，全然不存在。簡言之，系爭案申請專利範圍第1
    項之設計，與引證3 、4 之差異在於：系爭案可直接在火
    上加熱，無慮聚熱環因而脫落。系爭案可更換及增減聚熱
    環數量。系爭案可達成瓦斯完全燃燒。而上述效果既然引
    證3 、4 均未提供，且引證3 、4 均無法提供火上直接加熱
    之用途，當然也不能由引證3 、4 推衍而得，則系爭案確可
    提供引證3 、4 無法預期之效果，其符合新型專利要件，至
    為顯然。
  (6)而申請專利範圍第10項之設計，亦著眼於上述使用環境，而
    將內鍋鍋底加長，形成固定環，增設內螺紋，並在聚熱環外
    圍加設外螺紋，以將聚熱環與固定環螺合、固定。與前者相
    似，此種固定方式可以強化聚熱環與固定環之結合，而無慮
    因直接在火上加熱，而如引證3 、4 一般，使固定手段氧化
    毀壞，導致聚熱環脫落。並因而達到可隨需要更換聚熱環及
    增減聚熱環數量的目的。而在此種使用環境下，更可達成瓦
    斯完全燃燒之效果。簡言之，系爭案申請專利範圍第10項之
    設計，與引證3 、4 之差異在於：系爭案可直接在火上加
    熱，無慮聚熱環因而脫落。系爭案可更換及增減聚熱環數
    量。可達成瓦斯完全燃燒。上述效果既然引證3 、4 均未
    提供，且引證3 、4 均無法提供火上直接加熱之用途，當然
    也不能由引證3 、4 推衍而得，則系爭案確可提供引證3 、
    4 無法預期之效果，其符合新型專利要件，至為顯然。
  (7)系爭案申請專利範圍第1 項及第10項所示之續煮鍋，既能提
    供引證2 、3 、4 所不能提供，也無法推衍之功效，則原處
    分認為系爭案與引證2 、3 、4 之差異只是聚熱環固定位置
    及方法上之差異，顯未依專利審查基準之規定，審查其創作
    之效果，而單純以構造上之差異，即斷定其不具進步性。被
    告之審定，確有違反專利法及審查基準之規定，其認定自有
    違誤。而申請專利範圍第2 至9 項及第11至12項依附於具進
    步性之項次，自亦具有進步性。被告審定為不具進步性，亦
    有違誤。此外，被告雖不否認系爭案具有可以使用超過一個
    聚熱環之效果，而該效果在引證2 、3 、4 均不存在，但認
    為該技術特徵並未記載於申請專利範圍。惟系爭案申請專利
    範圍第1 項即記載「至少一個聚熱環」，申請專利範圍第4
    、5 、6 及11項均強調使用多個聚熱環之態樣。而在專利說
    明書關於「功效」之說明，更直指「增減聚熱環」。因此，
    系爭案可使用超過一個聚熱環，確為其技術特徵之一。而系
    爭案更無將專利範圍限於「二或以上」聚熱環之場合。因此
    ，系爭案申請專利範圍之記載，並無不當。
  (8)綜上，原告主張系爭案所要解決者係發生在火上直接加熱之
    用途所特有之技術難題，而引證2 顯然無法使用在火上直接
    加熱，與系爭案之用途已屬不同之目的，且其功效與系爭案
    亦完全不同；又引證3 、4 完全未對火上直接加熱所可能發
    生之問題，提供因應方式，其顯然無法應用在火上直接加熱
    之用途，則系爭案確可提供引證2 、3 、4 無法預期之效果
    ，系爭案符合新型專利要件，引證2 、3 、4 無法證明系爭
    案不具進步性等情。因而聲明：「訴願決定及原處分均撤銷
    ，訴訟費用由被告負擔」。
三、被告抗辯：
  (1)新型固須著眼於新型在形狀構造及裝置上之變化，惟新型形
    狀、構造及裝置上之變更，如未能產生某一新功效或某種功
    效時，則仍應視為熟習該項技術者所能輕易完成且未能增進
    功效者。而本件在構造上，系爭案申請專利範圍第1 項獨立
    項所載之煮鍋之底部122 中央以螺合方式固定至少一個聚熱
    環15，此聚熱環與鍋底間保留適當間距，係相當於引證2 鍋
    具3 的底部利用托架7 設有環狀並形成有鏤空之聚熱環條6
    （托架7 與保溫主體底部有間隙地掛接）、引證3 內鍋4 的
    底部以螺合方式設有一個圓盤型容槽18中部帶有若干個肋條
    7 的蓄熱塊8 及引證4 內鍋4 的底部以螺合方式設有圓盤型
    的續熱塊7 ；且該引證2 之聚熱環條6 、引證3 之蓄熱塊8
    、及引證4 之續熱塊7 與鍋底間保留適當間距，可使熱能不
    直接傳導給鍋具（內鍋），因此不受鍋內液體的散熱作用而
    導致聚熱環條6 、蓄熱塊8 、及續熱塊7 溫度無法升高，據
    此，藉助聚熱環條6 、蓄熱塊8 、及續熱塊7 的聚熱作用能
    對鍋具（內鍋）進行增溫加熱及續煮保溫效果，可見加熱及
    續煮保溫效果相同，顯係已見公開之習用技術；所不同處僅
    係系爭案之螺合處係設於底部中央，而引證3 、引證4 之螺
    合處係設於底部之周緣，惟該種螺合位置之變化，係為其所
    屬技術領域中具有通常知識者依申請前之先前技術顯能輕易
    完成者，就系爭案申請專利範圍第1 項藉助聚熱環的聚熱作
    用能對煮鍋進行增溫加熱及續煮保溫效果者之技術功效仍為
    申請前之先前技術顯能輕易完成者，並不具進步性。
  (2)又系爭案申請專利範圍第10項獨立項所載之鍋底下還設有一
    圈固定環，此固定環的內壁具有內螺牙，以與外緣具有外螺
    牙的聚熱環相互螺合，係相當於引證2 鍋具3 的底部利用托
    架7 設有環狀並形成有鏤空之聚熱環條6 、引證3 內鍋4 的
    底部以螺合方式設有一個圓盤型中部設有若干肋條7 的蓄熱
    塊8 、及引證4 內鍋4 的底部以螺合方式設有圓形的續熱塊
    7 ，且該引證2 之聚熱環條6 、引證3 之蓄熱塊8 、及引證
    4 之續熱塊7 與鍋底間保留適當間距，所以熱能不能直接傳
    導給鍋具（內鍋），因此不受鍋內液體的散熱作用而導致聚
    熱環條6 、蓄熱塊8 、及續熱塊7 溫度無法升高，據此，藉
    助聚熱環條6 、蓄熱塊8 、及續熱塊7 的聚熱作用能對鍋具
    （內鍋）進行增溫加熱及續煮保溫效果。所不同處僅係系爭
    案以具有外螺牙的聚熱環與設於鍋底之固定環相互螺合，而
    引證3 、4 係以具有螺孔之蓄熱塊8 、續熱塊7 與設於鍋底
    之固定塊12、13相互螺合，惟此僅係螺合方式之變化，係為
    其所屬技術領域中具有通常知識者依申請前之先前技術顯能
    輕易完成者，系爭案申請專利範圍第10項藉助聚熱環的聚熱
    作用能對煮鍋進行增溫加熱及續煮保溫效果之技術功效，仍
    為申請前之先前技術顯能輕易完成者並不具進步性。
  (3)至於其他附屬項也是引證3 、4 等效技術的簡易改變修飾或
    螺合方式及數量上之限定或等效技術之置換，乃為其所屬技
    術領域中具有通常知識者依申請前之先前技術顯能輕易完成
    者，並不具進步性：
    系爭案申請專利範圍第2 項所載之特徵，係其螺設方式為
      內鍋底下的中央螺桿螺入聚熱環中央所設的螺孔內而固定
      。惟該附屬特徵係相當於引證3 、4 以具有螺孔之蓄熱塊
      8 、續熱塊7 與設於鍋底之固定塊12、13相互螺合，其僅
      係螺合方式的簡易改變，而為其所屬技術領域中具有通常
      知識者依申請前之先前技術顯能輕易完成者，並不具進步
      性。
    系爭案申請專利範圍第3 項所載之特徵，係其螺設方式為
      內鍋底下焊回中央螺帽，以供聚熱環頂面中央的螺桿螺入
      。惟該附屬特徵係相當於引證3 、4 以具有螺孔之蓄熱塊
      8 、續熱塊7 與設於鍋底之固定塊12、13相互螺合，其僅
      係螺合方式的簡易改變，而為其所屬技術領域中具有通常
      知識者依申請前之先前技術顯能輕易完成者並不具進步性
      。
    系爭案申請專利範圍第4 項所載之特徵，係聚熱環以數個
      重疊組合時，以最下一個聚熱環中央設有螺孔以與內鍋下
      的螺桿螺合，而其餘聚熱環皆以中央穿孔供螺栓穿過。惟
      該附屬特徵與引證3 、4 以具有螺孔之蓄熱塊8 、續熱塊
      7 與設於鍋底之固定塊12、13相互螺合相較，不同處僅是
      聚熱環在螺合方式及數量上之限定，乃為其所屬技術領域
      中具有通常知識者依申請前之先前技術顯能輕易完成者並
      不具進步性。
    系爭案申請專利範圍第5 項所載之特徵，係聚熱環以數個
      重疊組合時，每一個聚熱環中央都有穿孔以供螺栓穿過，
      而在螺桿的最下端以螺帽螺合者。惟該附屬特徵與引證3
      、4 以具有螺孔之蓄熱塊8 、續熱塊7 與設於鍋底之固定
      塊12、13相互螺合相較，不同處僅是聚熱環在螺合方式及
      數量上之限定，乃為其所屬技術領域中具有通常知識者依
      申請前之先前技術顯能輕易完成者並不具進步性。
    系爭案申請專利範圍第6 項所載之特徵，係聚熱環以數個
      重疊組合時，是以聚熱環底面中央所設的螺孔供下一個聚
      熱環頂面中央的螺桿螺入。惟該附屬特徵與引證3 、4 以
      具有螺孔之蓄熱塊8 、續熱塊7 與設於鍋底之固定塊12、
      13相互螺合相較，不同處僅是聚熱環在螺合方式及數量上
      之限定，而係為其所屬技術領域中具有通常知識者依申請
      前之先前技術顯能輕易完成者並不具進步性。
    系爭案申請專利範圍第7 項所載之特徵，係聚熱環設有若
      干通孔以使爐火穿過後能燃燒到煮鍋底面。惟該附屬特徵
      係相當於引證4 第5 圖所揭示續熱塊7 設有若干通孔（或
      容槽10），乃為其所屬技術領域中具有通常知識者依申請
      前之先前技術顯能輕易完成者並不具進步性。
    系爭案申請專利範圍第8 項所載之特徵，係中央螺桿的底
      端為圓弧端者。惟該附屬特徵僅一般習用螺桿端造形的簡
      易修飾，乃為其所屬技術領域中具有通常知識者依申請前
      之先前技術顯能輕易完成者，並不具進步性。
    系爭案申請專利範圍第9 項所載之附屬特徵，係中央螺桿
      的頂端設有寬徑且具適當厚度的頂塊142 。而該附屬特徵
      係相當於引證3 、4 之具適當厚度的固定塊12、13，為等
      效裝置，乃為其所屬技術領域中具有通常知識者依申請前
      之先前技術顯能輕易完成者並不具進步性。
    系爭案申請專利範圍第11項所載之特徵，係聚熱環以數個
      重疊實施時，位在最下方聚熱環才需設置外螺牙與安全環
      之內螺牙螺合，而其它聚熱環則不需設置外螺牙。該附屬
      特徵與引證3 、4 以具有螺孔之蓄熱塊8 、續熱塊7 與設
      於鍋底之固定塊12、13相互螺合相較，不同處僅是聚熱環
      在螺合方式及數量上之限定，也僅係蓄熱塊等效裝置的附
      加轉用, 乃為其所屬技術領域中具有通常知識者依申請前
      之先前技術顯能輕易完成者並不具進步性。
    系爭案申請專利範圍第12項所載之特徵，係鍋底的底面下
      可設置凸塊，以利於止擋聚熱環使其與鍋底間保持適當間
      距。該附屬特徵係相當於引證3 、4 之固定塊12、13（使
      續熱塊7 與內鍋4 底部之間有間隙8 之功效），乃為其所
      屬技術領域中具有通常知識者依申請前之先前技術顯能輕
      易完成者並不具進步性。
  (4)原告所稱「具有增減聚熱環來控制溫度的功能，且內鍋底部
    中央具有螺桿以與聚熱環之中央螺孔螺合」，並非屬系爭案
    申請專利範圍第1 項及第10項獨立項所載之技術內容；其所
    稱之不同處僅是聚熱環在螺合方式及數量上之限定，屬習知
    技術之附加或等效技術之置換。
  (5)另有關直接加熱、聚熱環數量及瓦斯完全燃燒等事由。由引
    證2 、3 說明書內所揭之實施例、本實用新型的優點等說明
    ，可知其鍋具或內鍋（續熱塊）本就先置於熱源上，直接進
    行加熱；又引證3 、4 之蓄熱塊也可由螺絲鎖固，仍具有可
    拆解更換之功效；而對於增減續熱塊數量或空間的加減，也
    只是等效技術的簡易調整，對系爭案增溫續煮功效仍係屬公
    開的習知技術，乃為其所屬技術領域中具有通常知識者依申
    請前之先前技術顯能輕易完成者，難稱有進步性。另就原告
    主張可達成瓦斯完全燃燒一節，蓋其並非為系爭案申請專利
    範圍訴求之技術特徵，亦無爭執之餘地。
  (6)綜上，被告以系爭案申請專利範圍之技術特徵與引證2 、3
    、4 相較，目的、用途及功效並無不同，其僅於形狀、構造
    略有改變，然皆係藉助聚熱構件之聚熱作用對煮鍋進行增溫
    加熱及續煮保溫效果者，系爭案並未能產生某一新功效或增
    進某種功效，自仍為其所屬技術領域中具有通常知識者依申
    請前之先前技術顯能輕易完成者，系爭案自不具進步性，原
    處分並無違誤等語。因而聲明：「原告之訴駁回，訴訟費用
    由原告負擔」。
四、參加人之陳述：
    原告所稱引證3 、4 火上加熱會導致螺絲毀損、變形等，惟
    採用不銹鋼材質就不易毀損、變形，且引證案與系爭案均採
    螺合方式。其餘引用被告之陳述。因而聲明：「原告之訴駁
    回，訴訟費用由原告負擔」。
五、得心證之理由：
  (1)系爭案為第M256738 號之「離火續煮鍋之構造」新型專利，
    而，參加人所提舉發證據1 係系爭案之公報影本；證據2 係
    大陸地區西元1999年6 月2 日公告之第00000000.6號「高效
    節能保溫鍋」實用新型專利案（即引證2 ）；證據3 係大陸
    地區西元2002年1 月16日公告之第00000000.4號「一種保溫
    鍋用節能再沸騰結構」實用新型專利案（即引證3 ）；證據
    4 係大陸地區西元2003年8 月6 日公告之第00000000.9號「
    保溫鍋用無電源再沸騰結構」實用新型專利案（即引證4 ）
    。本件之爭執在於系爭案有無進步性：
    原告訴稱：
      1.相較於引證2 僅揭示以一個聚熱環條實施，不可拆換、
        增減，引證3 、4 蓄熱塊或續熱塊上方已無空間再行重
        疊；而系爭案能以中央螺合之方式任意增減聚熱環，且
        便於拆解重組，故系爭案申請專利範圍第1 項及第10項
        具有更換不同聚熱環，或一次使用二個或多個聚熱環之
        實施功效，相較於引證案應具進步性。
      2.系爭案所要解決者係發生在火上直接加熱之用途所特有
        之技術難題，而引證案顯然無法使用在火上直接加熱，
        故引證2 、3 、4 無法證明系爭案不具進步性。
    被告抗辯：
      1.系爭案申請專利範圍第1 項鍋底聚熱環與鍋底間保留適
        當間距，而第10項鍋底設固定環與聚熱環相互螺合者，
        與引證案之差異僅在於系爭案之螺合於中央，而引證3
        、4 之螺合處於周緣，而系爭案以具有外螺牙的聚熱環
        與設於鍋底之固定環相互螺合，而引證3 、4 係以具有
        螺孔之蓄熱塊、續熱塊與設於鍋底之固定塊相互螺合，
        ，此為屬習知技術之應用而不具進步性。其他附屬項亦
        同。
      2.有關直接加熱、聚熱環數量等，由引證2 、3 說明書內
        所揭之實施例及說明，是置於熱源上直接加熱；而引證
        3 、4 之蓄熱塊也可由螺絲鎖固，仍具有可拆解更換之
        功效；而對於增減續熱塊數量或空間的加減，也只是等
        效技術的簡易調整，難稱有進步性。
  (2)系爭案之技術特徵是否為習知技術之應用，或為其所屬技術
    領域中具有通常知識者依申請前之先前技術顯能輕易完成者
    ）。
    系爭案之技術主要特徵，乃煮鍋之「底部中央」以「螺合
      方式」固定至少一個聚熱環，此聚熱環與鍋底間「保留適
      當間距」，或鍋底設「固定環與聚熱環相互螺合」，且聚
      熱環得以「數個重疊」實施時，藉助聚熱環的聚熱作用能
      對煮鍋進行增溫加熱及續煮保溫效果者。
    相較於引證案：
      1.就聚熱環的聚熱作用而言，引證2 鍋具3 的底部利用托
        架7 設有環狀並形成有鏤空之聚熱環條6 （托架7 與保
        溫主體底部有間隙地掛接）、引證3 內鍋4 的底部以螺
        合方式設有一個圓盤型容槽18中部帶有若干個肋條7 的
        蓄熱塊8 ，及引證4 內鍋4 的底部以螺合方式設有圓盤
        型的續熱塊7 ；且該引證2 之聚熱環條6 、引證3 之蓄
        熱塊8 、及引證4 之續熱塊7 與鍋底間保留適當間距，
        可使熱能不直接傳導給鍋具（內鍋），因此不受鍋內液
        體的散熱作用而導致聚熱環條6 、蓄熱塊8 、及續熱塊
        7 溫度無法升高，據此，藉助聚熱環條6 、蓄熱塊8 、
        及續熱塊7 的聚熱作用能對鍋具（內鍋）進行增溫加熱
        及續煮保溫效果，可見保留空間用以加熱及續煮保溫效
        果相同，顯係已見公開之習用技術。
      2.其差異是系爭案鍋底部中央以螺合方式固定聚熱環（以
        單一螺絲置中，透過聚熱環中央螺孔而螺合），而引證
        3 、引證4 之螺合處係設於底部之周緣，就設有螺孔之
        蓄熱塊、續熱塊（以本身亦設螺孔），以螺絲與鍋底螺
        合。本身都是螺合固定方式之應用，僅螺合位置之變化
        由周圍而至中央，應屬其所屬技術領域中具有通常知識
        者依申請前之先前技術顯能輕易完成者，就系爭案申請
        專利範圍第1 項所稱中央螺合方式，並不具進步性。系
        爭案申請專利範圍第10項獨立項所載之固定環與聚熱環
        相互螺合，就進行增溫加熱及續煮保溫效果並無差異；
        所不同處僅係系爭案以具有外螺牙的聚熱環與設於鍋底
        之固定環相互螺合，只是應用聚熱環本身為螺合工具，
        僅係螺合方式、螺合客體之變化，將中央螺合之方式加
        以調整，將聚熱環螺牙化，搭配設有螺紋之固定環加以
        螺合，本身都是螺合固定方式之應用，係為其所屬技術
        領域中具有通常知識者依申請前之先前技術顯能輕易完
        成者，足見系爭案申請專利範圍第10項螺合方式之調整
        ，仍為申請前之先前技術顯能輕易完成者，而不具進步
        性。
    至於其他附屬項：
      1.系爭案申請專利範圍第2 項，係其螺設方式為內鍋底下
        的中央螺桿螺入聚熱環中央所設的螺孔內而固定；第3
        項，係其螺設方式為內鍋底下焊回中央螺帽，以供聚熱
        環頂面中央的螺桿螺入；第4 項，係聚熱環以數個重疊
        組合時，以最下一個聚熱環中央設有螺孔以與內鍋下的
        螺桿螺合，而其餘聚熱環皆以中央穿孔供螺栓穿過；第
        5 項所載之特徵，係聚熱環以數個重疊組合時，每一個
        聚熱環中央都有穿孔以供螺栓穿過，而在螺桿的最下端
        以螺帽螺合者；第6 項，係聚熱環以數個重疊組合時，
        是以聚熱環底面中央所設的螺孔供下一個聚熱環頂面中
        央的螺桿螺入；第8 項，係中央螺桿的底端為圓弧端者
        ；第9 項，係中央螺桿的頂端設有寬徑且具適當厚度的
        頂塊等。都是螺合技術有關螺孔、螺栓、螺帽之應用，
        乃為其所屬技術領域中具有通常知識者依申請前之先前
        技術顯能輕易完成者並不具進步性。
      2.系爭案申請專利範圍第7 項，係聚熱環設有若干通孔以
        使爐火穿過後能燃燒到煮鍋底面。惟該附屬特徵係相當
        於引證4 第5 圖所揭示續熱塊7 設有若干通孔（或容槽
        10），乃為其所屬技術領域中具有通常知識者依申請前
        之先前技術顯能輕易完成者並不具進步性。
      3.系爭案申請專利範圍第11項，係聚熱環以數個重疊實施
        時，位在最下方聚熱環才需設置外螺牙與安全環之內螺
        牙螺合，而其它聚熱環則不需設置外螺牙。該附屬特徵
        與引證3 、4 以具有螺孔之蓄熱塊8 、續熱塊7 與設於
        鍋底之固定塊12、13相互螺合相較，不同處僅是聚熱環
        在螺合方式及數量上之限定，也僅係蓄熱塊等效裝置的
        附加轉用, 乃為其所屬技術領域中具有通常知識者依申
        請前之先前技術顯能輕易完成者並不具進步性。
      4.系爭案申請專利範圍第12項，係鍋底的底面下可設置凸
        塊，以利於止擋聚熱環使其與鍋底間保持適當間距。該
        附屬特徵係相當於引證3 、4 之固定塊12、13（使續熱
        塊7 與內鍋4 底部之間有間隙8 之功效），乃為其所屬
        技術領域中具有通常知識者依申請前之先前技術顯能輕
        易完成者並不具進步性。
  (3)關於直接加熱、聚熱環數量等，由引證2 說明書內所揭之實
    施例，其鍋具本就先置於熱源上（參原處分卷p-19），而引
    證3 說明書內所揭之實施例，續熱塊本就連接著加熱盤（參
    原處分卷p-15），故引證2 是鍋具直接進行加熱，而引證3
    是續熱塊連接著熱源，當然為直接加熱；又引證3 、4 之蓄
    熱塊也可由螺絲鎖固，仍具有可拆解更換之功效；如將引證
    3 、4 之蓄熱塊或續熱塊增加厚度，應屬等效技術的簡易調
    整，而系爭案將增減續熱塊數量或空間的加減，亦是等效技
    術的簡易調整，系爭案在形狀構造及裝置上之變化，並不足
    以產生先前技術無法預期之效果，只是增減續熱範圍之大小
    ，對系爭案增溫續煮功效仍係屬公開的習知技術，乃為其所
    屬技術領域中具有通常知識者依申請前之先前技術顯能輕易
    完成者，難稱有進步性。
  (4)綜上所述，被告以引證2 至4 足以證明系爭案不具進步性，
    有違首揭專利法第94條第4 項規定，所為「舉發成立，應撤
    銷專利權」之處分，洵無違誤，訴願決定予以維持，亦無不
    合。原告徒執前詞，訴請撤銷，為無理由，應予駁回。另就
    原告主張可達成瓦斯完全燃燒一節，非為系爭案申請專利範
    圍訴求之技術特徵，亦無爭執之餘地。兩造其餘攻擊防禦方
    法均與本件判決結果不生影響，故不逐一論述，併此敘明。
六、據上論結，本件原告之訴為無理由，依行政訴訟法第98條第
    1 項前段、第104 條，民事訴訟法第85條第1 項前段，判決
    如主文。
中    華    民    國    97    年      9     月   25   日
            臺北高等行政法院第三庭
                    審判長法  官  姜素娥
                          法  官  劉介中
                          法  官  陳心弘
上為正本係照原本作成。
如不服本判決，應於送達後20日內向本院提出上訴狀並表明上訴
理由，如於本判決宣示後送達前提起上訴者，應於判決送達後20
日內補提上訴理由書（須按他造人數附繕本）。
中    華    民    國    97    年     9    月   25     日
                          書記官  鄭聚恩


司法院資訊處製作；財團法人民間司法改革基金會備份。
